臺灣臺南地方法院刑事判決
111年度訴緝字第19號
公  訴  人  臺灣臺南地方檢察署檢察官
被      告  郭倍村



上列被告因詐欺案件，經檢察官提起公訴（109年度偵字第20210
號），因被告於準備程序進行中，就被訴事實為有罪之陳述，經
受命法官告知簡式審判程序之旨，並聽取被告與公訴人之意見後
，由本院合議庭裁定由受命法官獨任依簡式審判程序審理，判決
如下：
    主  文
郭倍村犯三人以上詐欺取財罪，處有期徒刑壹年肆月。
未扣案之犯罪所得新臺幣貳仟元沒收，於全部或一部不能沒收或
不宜執行沒收時，追徵其價額。
    事  實
一、郭倍村（涉犯組織犯罪防制條例第3條第1項之參與組織罪嫌
    部分，業經臺灣屏東地方檢察署檢察官108年度偵字第9920 
     、10476、10928號、109年度偵字第2229、2314號提起公訴
    ）經年籍不詳自稱「陳昭坤」之成年男子招募後，於民國10
    9年5月18日，加入「阿邱」及其他不詳姓名成員共3人以上(
    無證據證明有未滿18歲之人)，以實施詐欺為手段所組成具
    有持續性及牟利性之詐欺犯罪組織，擔任俗稱之「車手」，
    而與「阿邱」及該詐欺集團其他成員共同意圖為自己不法之
    所有，基於3人以上共同詐欺取財之犯意聯絡，先由該詐欺
    集團不詳成員於109年5月20日10時許，打電話向魏貴枝詐稱
    魏貴枝涉嫌槍枝、販毒案件，要幫魏貴枝分案，需魏貴枝提
    供銀行存摺、提款卡云云，致魏貴枝陷於錯誤，依指示將其
    中國信託商業銀行帳號000-000000000000、000-0000000000
    00、000-000000000000帳戶存摺3本、000-000000000000帳
    戶提款卡1張、中華郵政股份有限公司000-00000000000000
    帳戶存摺1本、提款卡1張、彰化商業銀行000-000000000000
    00帳戶存摺1本、提款卡1張等放在1紙牛皮紙袋內，將牛皮
    紙袋放置在機車置物箱內，再將機車停放在臺南市○○區○○○
    街00號前，返家等候聯絡。再由藍暐盛依「阿邱」指示，駕
    駛自小客車在屏東縣九如鄉郭倍豐住處搭載郭倍村、吳秉豐
    至臺南市歸仁區歸仁圓環附近，吳秉豐下車至魏貴枝停放機
    車處，於同日11時許取得機車內之上開存摺、提款卡，再與
    藍暐盛、郭倍村會合。嗣由藍暐盛駕車搭載郭倍村、吳秉豐
    ，於同日12時34分許至16時47分許，在臺南市區內之金融機
    構，由吳秉豐持提款卡以自動櫃員機提領魏貴枝帳戶內之存
    款。同日返回屏東後，續由吳秉豐持提款卡在屏東地區以自
    動櫃員機提領魏貴枝帳戶內之存款(提款時間、地點、帳戶
    、金額詳如附表所示)。吳秉豐提領之現金均交予郭倍村，
    郭倍村交付藍暐盛、吳秉豐各新臺幣(下同)2000元、4000元
    為藍暐盛、吳秉豐之報酬，收取其本人之報酬2000元，餘款
    交予該詐欺集團上手。
二、案經魏貴枝訴由臺南市政府警察局歸仁分局移送臺灣臺南地
    方檢察署檢察官偵查起訴。
　　理  由
壹、程序事項
    本件被告郭倍村所犯為死刑、無期徒刑、最輕本刑3年以上
    有期徒刑以外之罪，亦非屬高等法院管轄之第一審案件，其
    於準備程序進行中，先就被訴事實為有罪之陳述，經告知簡
    式審判程序之旨，並聽取檢察官、被告之意見後，本院合議
    庭依刑事訴訟法第273條之1第1項裁定進行簡式審判程序，
    是本案之證據調查，依同法第273條之2規定，不受同法第15
    9條第1項、第161條之2、第161條之3、第163條之1，及第16
    4條至第170條所規定證據能力認定及調查方式之限制，合先
    敘明。
貳、認定事實所憑之證據及理由 
一、上開事實，業據被告郭倍村於警詢、偵訊、本院準備程序及
    審理中均坦承不諱（見警卷第41至55頁、57至67頁、本院訴
    緝字卷第94頁、100頁），核與證人即告訴人魏貴枝於警詢
    之證述情節大致相符（見警卷第91至95頁），並有告訴人魏
    貴枝如起訴書附表所示帳戶交易明細、監視器錄影畫面截圖
    94張、中國信託商業銀行股份有限公司109年6月10日中信銀
    字第109224839134817號函暨魏貴枝帳戶基本資料及歷史交
    易清單、中華郵政股份有限公司109年6月8日儲字第1090140
    344號函暨魏貴枝帳戶之基本資料及歷史交易清單、彰化商
    業銀行臺南分行109年06月09日彰南字第1090071號函暨魏貴
    枝開戶資料及交易明細、車輛詳記資料報表、魏貴枝彰化銀
    行臺南分行活期儲蓄存簿暨交易明細、中國信託銀行存款交
    易明細、郵政存簿儲金簿影本暨交易明細在卷可稽（見警卷
    第97至103頁、第105至197頁、第219至225頁、第227至231
    、第233至239頁、第109年度他字第3037號卷第53頁、第61
    至63頁、第65至69頁、第71至73頁），足認被告上開任意性
    自白確與事實相符，堪予採信。從而，本件事證明確，被告
    犯行堪予認定，應依法論科。
二、論罪科刑：
　㈠核被告郭倍村所為，係犯刑法第339條之2第1項非法由自動
    付款設備取財、刑法第339條之4第1項第2款之三人以上共同
    詐欺取財等罪名；按共同正犯，本係互相利用，以達共同目
    的，並非每一階段行為，各共同正犯均須參與。而共同實施
    犯罪行為，在合同意思範圍以內，相互利用他人之行為，以
    達其犯罪之目的，原不必每一階段行為皆經參與，祇須分擔
    犯罪行為之一部，即應對於全部所發生之結果共同負責（最
    高法院28年上字第3110號判例、72年度台上字第1978、5739
    號判決意旨參照）；又共同正犯之意思聯絡，原不以數人  
    間直接發生者為限，即有間接之聯絡者，亦包括在內。如  
    甲分別邀約乙、丙犯罪，雖乙、丙間彼此並無直接之聯絡，
    亦無礙於其為共同正犯之成立（最高法院著有77年台上字第
    2135號判例參照）。查本案詐欺之犯罪型態，自該詐欺集團
    成員對告訴人施以詐術，再向告訴人取得金融帳戶資料，由
    車手提領贓款之各階段，均需由多人縝密分工，始能完成之
    集團性犯罪，故詐欺集團成員彼此間，雖因分工不同，而未
    必皆認識或確知彼此所參與分工之細節，然其等對詐騙集團
    取得告訴人財物之犯罪計劃，既參與其中之一部分行為，且
    相互利用其一部行為，以共同達成不法所有之犯罪目的，並
    未逾越合同意思之範圍。則被告與該詐欺集團參與成員間，
    就三人以上共同詐欺取財、非法由自動付款設備取財之犯行
    ，具犯意聯絡及行為分擔，應依刑法第28條規定，論以共同
    正犯。再者，本案詐欺集團犯罪組織成立之唯一目的乃在實
    施詐欺犯罪，是依被告自始加入之動機與目的暨本案犯罪組
    織之性質，可認其主觀犯意上係基於單一意思決定及單一目
    的，其於參與詐欺犯罪組織之過程中，亦同時為詐欺犯行，
    客觀行為上亦有部分重合，揆諸上開說明，應評價為一行為
    觸犯數罪名，論以想像競合犯關係。則被告郭倍村前揭犯行
    ，係以一行為同時觸犯三人以上共同詐欺取財、非法由自動
    付款設備取財罪，為想像競合犯，俱應依刑法第55條規定，
    從一重論以三人以上共同詐欺取財罪。
　㈡查，被告郭倍村應「陳昭坤」之邀，擔任同一詐欺集團領款
    車手，而犯組織犯罪防制條例第3條第1項後段之參與犯罪組
    織、刑法第339條之4第1項第2款三人以上共同詐欺取財及刑
    法第339條之2第1項非法由自動付款設備取財等罪名，前經
    臺灣屏東地方檢察署檢察官以108年度偵字第9920、10476、
    10928號、109年度偵字第2229、2314號提起公訴，業經臺灣
    屏東地方法院以109年度訴字第188號案件判決在案，有臺灣
    高等法院被告前案紀錄表在卷可參。查該案訴訟繫屬及被告
    郭倍村首次參與詐欺取財之犯行，均在本案之前，依最高法
    院109年度台上字第3945號判決意旨（即以數案中最先繫屬
    於法院之案件為準，以該案中之首次加重詐欺取財犯行與參
    與組織罪論以想像競合），本案不再論以參與犯罪組織罪，
    附此敘明。
  ㈢量刑：
　  爰審酌被告正值青壯，未思循正途獲取經濟收入，竟參與詐
    欺集團擔任領款車手，侵害告訴人之財產法益，破壞社會秩
    序；惟念被告犯後坦承犯行，態度甚佳，兼衡被告在本案犯
    罪中所扮演之角色及參與犯罪之程度、提領及上繳財物之金
    額，暨國中畢業之智識教育程度、離婚、有一個女兒由爺爺
    、奶奶跟姐姐照顧、之前從事鐵工、月收入三萬五至四萬左
    右之生活及家庭經濟狀況等一切情狀，量處如主文所示之刑
    ，以示懲儆。
三、沒收部分：
　　查被告本案擔任車手獲得2,000元之報酬，其餘款項則上繳
    至詐騙集團上游乙情，業據被告於本院審理中供陳明確（見
    本院訴緝字卷第106頁），應依刑法第38條之1第1項前段、
    第3項規定宣告沒收之，於全部或一部不能沒收或不宜執行
    沒收時，追徵其價額。
據上論斷，應依刑事訴訟法第273條之1第1項、第299條第1項前
段，刑法第28條、第339條之4第1項第2款、第339條之2第1項、
第55條、第38條之1第1項前段、第3項，判決如主文。 
本案經檢察官李宗榮提起公訴，檢察官陳擁文到庭執行職務。
中　　華　　民　　國　　111 　年　　6 　　月　　8 　　日
　　　　　　　　　刑事第十二庭  法　官　黃鏡芳
以上正本證明與原本無異。
如不服本判決應於收受本判決後20日內向本院提出上訴書狀，並
應敘述具體理由。其未敘述上訴理由者，應於上訴期間屆滿後20
日內向本院補提理由書狀（均須按他造當事人之人數附繕本）「
切勿逕送上級法院」。 
　　　　　　　　　　　　　　　　書記官  黃瓊蘭
中　　華　　民　　國　　111 　年　　6 　　月　　9 　　日

附表：
   提款時間    提款地點     提款帳戶     提款金額  109年5月20日12時34分許至35分許 臺南市○○區○○路0段000號歸仁郵局 中華郵政000-00000000000000號 接續2次，各提領： 60000元 60000元 109年5月20日13時26分許至27分許 臺南市○○區○○路0段000號國泰人壽仁德服務中心 同上 接續2次，各提領： 20000元 10000元 109年5月20日14時1分許 臺南市○○區○○路000號 中國信託銀行000-000000000000號 提領1次： 20000元 109年5月20日16時21分許至22分許 臺南市○區○○路0段000號彰化銀行 彰化銀行000-00000000000000號 接續2次，各提領： 30000元 30000元 109年5月20日16時25分許 臺南市○區○○路0段000號臺南北小北郵局 同上 提領1次： 9000元 109年5月20日16時47分許 臺南市○區○○路0段000號聯邦銀行 同上 接續2次，各提領： 20000元 10000元 109年5月21日0時9分許至11分許 屏東縣○○鄉○○路00號盬埔郵局 中華郵政000-00000000000000號 接續3次，各提領： 60000元 60000元 25000元 109年5月21日0時40分許至42分許 屏東縣○○市○○路000號屏東民生路郵局 中國信託銀行000-000000000000號 接續2次，各提領： 20000元 20000元 109年5月21日0時57分許 屏東縣○○市○○路0段00號新光銀行 同上 接續2次，各提領： 20000元 20000元 109年5月21日1時20分許至21分許 屏東縣○○市○○路0段000號合作金庫銀行 同上 接續2次，各提領： 20000元 15000元 109年5月21日1時54分許至55分許 屏東縣○○市○○路000號屏東崇蘭郵局 彰化銀行000-00000000000000號 接續2次，各提領： 20000元 10000元 
      
附錄本案所犯法條全文：
中華民國刑法第339條之4：
犯第三百三十九條詐欺罪而有下列情形之一者，處一年以上七年
以下有期徒刑，得併科一百萬元以下罰金：
一、冒用政府機關或公務員名義犯之。
二、三人以上共同犯之。
三、以廣播電視、電子通訊、網際網路或其他媒體等傳播工具，
    對公眾散布而犯之。前項之未遂犯罰之。
中華民國刑法第339條之2
意圖為自己或第三人不法之所有，以不正方法由自動付款設備取
得他人之物者，處三年以下有期徒刑、拘役或三十萬元以下罰金
。
以前項方法得財產上不法之利益或使第三人得之者，亦同。
前二項之未遂犯罰之。